臺灣桃園地方法院刑事判決
111年度金訴字第347號
公  訴  人  臺灣桃園地方檢察署檢察官
被      告  江志元


上列被告因違反洗錢防制法等案件，經檢察官提起公訴（111年
度偵字第331號），本院判決如下：
    主  文
甲○○共同犯洗錢防制法第十四條第一項之洗錢罪，處有期徒刑伍
月，併科罰金新臺幣貳萬元，罰金如易服勞役，以新臺幣壹仟元
折算壹日。
    事  實
一、甲○○可預見若將金融機構帳戶提供予不相識之人使用，可能
    遭持以收取不法款項，且一般正常交易，多使用自己帳戶收
    取款項，以降低轉手風險並杜爭議，殆無使用他人帳戶收取
    款項，再行要求帳戶所有人提領款項另為交付之必要，故先
    行提供帳戶，再依指示提領款項之工作，實可能為收取詐欺
    等犯罪贓款之俗稱「車手」行為，竟仍不違背其本意，為賺
    取報酬，與真實姓名年籍不詳通訊軟體LINE暱稱「清豪」之
    人（下稱「清豪」；無事證顯示詐欺集團成員為兒童或少年
    ，或人數達3人以上），共同意圖為自己不法之所有，基於
    詐欺取財、洗錢之犯意聯絡，由甲○○先於民國110年6月上旬
    某時，經由通訊軟體LINE，將其名下中國信託商業銀行帳號
    000-000000000000號帳戶（下稱中信銀行帳戶）之存摺、金
    融卡等帳戶資料，拍照傳送予「清豪」，並約定依「清豪」
    之指示，自前開帳戶提領款項後交付。嗣「清豪」及其所屬
    詐欺集團成員，即自110年6月7日起，以通訊軟體LINE與丙○
    ○聯繫，並以付費加入股票投資研究團體可獲取股票獲利狀
    況分析資料之詐術加以誆騙，致丙○○陷於錯誤，於110年6月
    15日晚間9時50分許，匯款新臺幣（下同）8,000元至前開甲
    ○○名下中信銀行帳戶，甲○○再於110年6月16日凌晨1時52分
    許（起訴書誤載為13時52分，嗣經公訴檢察官當庭更正），
    依「清豪」之指示，在臺中市○○區○○路0段000○0號之統一超
    商自動櫃員機，自前開中信銀行帳戶提領2筆分別為10萬元
    、2萬元之款項後，將所提領款項回繳與「清豪」指定之人
    ，致丙○○受騙匯入上開帳戶之款項去向遭隱匿而難追查。嗣
    因丙○○察覺受騙，報警處理，始循線查悉上情。
二、案經丙○○訴由桃園市政府警察局龜山分局報告臺灣桃園地方
    檢察署檢察官偵查起訴。
    理  由
一、證據能力部分：
    按被告以外之人於審判外之陳述，雖不符刑事訴訟法第 159
    條之1 至第159 條之4 等規定，而經當事人於審判程序同意
    作為證據，法院審酌該言詞陳述或書面陳述作成時之情況，
    認為適當者，亦得為證據。當事人、代理人或辯護人於法院
    調查證據時，知有刑事訴訟法第159 條第1 項不得為證據之
    情形，而未於言詞辯論終結前聲明異議者，視為有前項之同
    意，刑事訴訟法第159 條之5 定有明文。上述規定之立法意
    旨在於傳聞證據未經當事人之反對詰問予以核實，原則上先
    予排除。惟若當事人已放棄反對詰問權，於審判程序中表明
    同意該等傳聞證據可作為證據，或於言詞辯論終結前未聲明
    異議，基於尊重當事人對傳聞證據之處分權，認該等傳聞證
    據亦均具有證據能力。查本判決所引用以下被告甲○○以外之
    人於審判外作成之相關供述證據，被告於本院準備程序表示
    沒有意見（見本院審金訴卷第38頁），亦未於言詞辯論終結
    前聲明異議，本院審酌上開證據資料製作時之情況，尚無違
    法取得及證明力明顯過低之瑕疵，認以之作為證據應屬適當
    ，而其餘所依憑判斷之非供述證據，本院亦查無有何違反法
    定程序取得之情形，且上開各該證據均經本院於審判期日依
    法進行證據之提示、調查、辯論，被告於訴訟上之防禦權，
    已受保障，故上開證據資料均有證據能力。
二、實體方面
  ㈠認定犯罪事實所憑之證據及理由：
　　訊據被告固坦承有申辦上開中信銀行帳戶，惟矢口否認有何
    詐欺、洗錢之犯行，辯稱：我都是受「清豪」指示，他說他
    做代買代購，之前有一個合約書我有看過，我想說現在網路
    上有很多在做代買代購，他跟我講這樣可以賺錢，才將上開
    銀行帳號以面對面，拍照給他；他說有錢會匯進來給我，他
    說賺利息錢，別人打進我的帳戶，他叫我去提領；原本說是
    一天3000元；他說他是幣商，我覺得合約是可以，我覺得有
    賺錢的地方，我當時沒想那麼多等語（見本院金訴卷第139
    至140頁）。經查：
　⒈本案中信銀行帳戶為被告所申設乙節，為被告所承認；又告
    訴人丙○○因誤信詐欺集團，遂於犯罪事實欄一、所載之時間
    ，陸續轉帳至本案中信銀行帳戶等事實，業據證人即告訴人
    丙○○於警詢時陳述詳細（見臺灣桃園地方檢察署111年度偵
    字第331號卷【下稱偵卷】第37至38頁），並有內政部警政
    署反詐騙諮詢專線紀錄表、新北市政府警察局金山分局野柳
    派出所受理詐騙帳戶通報警示簡便格式表、金融機構聯防機
    制通報單、帳戶個資檢視報表、告訴人丙○○所提供通訊軟體
    LINE對話紀錄及網路交易明細表等在卷可稽（見偵卷第39至
    95頁），是此部分事實，首堪認定。
　⒉被告於如犯罪事實欄一、所載之時間所示之時間、地點，分
    別自本案中信銀行帳戶內陸續領取之款項，並繳回予「清豪
    」指定之人等節，經被告甲○○於警詢、偵查及本院審理時供
    承在卷（見偵卷第7至11、127至129頁，本院金訴卷第139至
    140頁），並有中國信託商業銀行帳號000-000000000000號
    帳戶基本資料、存款交易明細、存摺封面及內頁影本、中國
    信託商業銀行股份有限公司111年1月10中信銀字第11122483
    9008286號函在卷足憑（見偵卷第21至113頁），此部分，亦
    堪認定。
　⒊基上可知，告訴人因遭詐而陷於錯誤，並於如犯罪事實欄一
    、時間匯款至本案中信銀行帳戶帳戶後，即由被告於如犯罪
    事實欄一、所示時、地陸續將款項領出後轉交他人，堪認被
    告領取之款項均為詐欺犯罪之贓款，復因轉交他人而使其去
    向陷於不明。
　⒋被告提供本案中信銀行帳戶資料，以及提領如犯罪事實欄一
    、所示款項之際，主觀上具有詐欺、洗錢之不確定故意：
　①徵諸被告於本院準備程序及審理時自陳：我不知道這件事情
    是錯誤的，錢匯入我的帳戶就是我的錢；當時提供帳戶給對
    方時，他說有錢會匯進來給我，他說賺利息錢，別人打進我
    的帳戶裡面給的報酬，他叫我去提領；如果按照「清豪」的
    指示去提領，原本說一天3,000元，馬上被報警，他後來不
    理我，我沒有拿到錢等語（見本院審金訴卷第37頁，本院金
    訴卷第139至140頁）。可見被告於提供本案中信銀行帳戶資
    料予對方之際，即知悉對方會利用本案中信銀行帳戶匯入款
    項，其亦須依指示將匯入本案中信銀行帳戶內之款項領出後
    轉交他人，所為核與詐欺集團車手成員提供帳戶後，進而領
    取匯入帳戶內詐騙贓款之行為外觀相同。  
  ②近年來各式各樣之詐欺取財犯罪手段層出不窮，詐欺集團成
    員透過人頭帳戶或由車手出面向被害人取款等情，迭經媒體
    播報，政府機關及各金融機構亦呼籲民眾應謹慎保管帳戶，
    切勿任意出借個人帳戶。若任意將金融帳戶提供毫不熟識之
    人使用，並依指示提領款項，即甚有可能係為他人收取詐欺
    所得款項，並足以掩飾、隱匿詐欺犯罪所得之來源、去向。
    參以被告於本案行為時業已成年，自述為高中肄業、案發時
    從事建築業之工作等語（見本院金訴卷第141頁），衡情具
    有相當之智識程度及社會經驗，堪認被告應得認識其提供本
    案中信銀行帳戶供他人匯款，係提供人頭帳戶之行為，且匯
    入上開中信銀行帳戶內之款項，亦可能涉及不法而與詐欺犯
    罪有關。且自一般金融帳戶可輕易提領款項之特性觀之，被
    告對於其將款項自本案中信銀行帳戶內領出後，可能使詐欺
    犯罪所得之去向陷於不明，而形成金流斷點等情，亦當有所
    預見。又衡以被告與暱稱「清豪」者，認識程度甚低，亦無
    深入互動，彼此信賴基礎薄弱。則被告於預見上情，復與對
    方不具特別信賴關係之情狀下，貿然提供本案中信銀行帳戶
    之資料供他人匯款，更將匯入本案中信銀行帳戶內之款項陸
    續領出後轉交他人，顯已容任詐欺取財及製造金流斷點之結
    果發生，而具備詐欺及洗錢之不確定故意。  　
　⒌被告雖以前詞置辯。然而：
  ①被告雖辯稱：他跟我說只要幫他提領或轉匯那些進我銀行帳
    戶裡的錢，我就可以得到酬金等語（見偵卷第9頁）。然上
    開款項若未涉及詐欺等不法行為，對方理應會尋求信任之親
    友代為收受、提領，當不至隨意於網路上向前來求職之被告
    借用本案中信銀行帳戶收取合法款項，更委託被告代為取款
    。否則以被告與對方無特殊交情及信賴關係，復係透過網路
    互動之情狀觀察，若被告於收受款項後拒不提領，抑或於提
    領後伺機逃匿，並斷絕往來聯繫，對方將無法向被告追回款
    項而無端遭受財產損失。是被告就其何以提供本案中信銀行
    帳戶予他人匯款之說詞，顯悖於常情，不足採信。  　　
  ②再據被告偵查中自陳：我的手機之前在釣魚時掉進河裡，對
    話紀錄都不見了等語（見偵卷第129頁），可見被告無法提
    供其與對方聯繫、接洽之相關對話紀錄，自無從得知其與對
    方交談、互動之實際狀況。則被告以前詞至辯，實難採認。
      
　⒍綜上所述，被告所辯委無足採。本件事證已臻明確，被告犯
    行堪以認定，應依法論科。 
  ㈡論罪科刑：
　⒈按洗錢防制法第2條第2款、第3條第2款規定，掩飾或隱匿刑
    法第339條犯罪所得之本質、來源、去向、所在、所有權、
    處分權或其他權益者，即構成洗錢行為。本案告訴人將款項
    匯入本案中信銀行帳戶後，再由被告於如犯罪事實欄一、所
    示時、地陸續將款項提出，已使詐欺之犯罪所得去向陷於不
    明，達到掩飾、隱匿犯罪所得去向之目的。故被告提供本案
    帳戶並於後續提領款項之行為，即屬洗錢防制法所規範之洗
    錢行為。
  ⒉核被告甲○○所為，犯洗錢防制法第14條第1項之洗錢罪、刑法
    第339條第1項之詐欺取財罪。
  ⒊被告與真實姓名、年籍不詳暱稱「清豪」之成年人間，就本
    案詐欺取財、洗錢犯行具有犯意聯絡及行為分擔，應論以刑
    法第28條之共同正犯。
  ⒋被告提供本案中信銀行帳戶及後續提領款項之行為，其各次
    提款係於密接之時、空為之，且侵害同一被害人（即告訴人
    ）之財產法益，各行為之獨立性薄弱，依社會通念難以強行
    分開，應論以接續犯。又被告所犯詐欺取財、洗錢行為具有
    局部、重疊之同一性，應論以一行為侵害數法益之想像競合
    犯，依刑法第55條前段規定，從一重之洗錢罪處斷。
  ⒌本院審酌被告提供本案中信銀行帳戶供他人匯款，並提領告
    訴人匯入本案中信銀行帳戶內之款項，使他人得以遂行詐欺
    取財犯罪並藉此掩飾犯罪所得去向，造成告訴人受有財產上
    之重大損害，更助長詐騙歪風，嚴重破壞社會秩序，所為自
    應非難；並衡酌其犯後否認犯行，且未與告訴人進行和（調
    ）解以賠償其損害，自未能就犯後態度對其為有利之評價；
    復兼衡被告參與犯罪之動機、目的、手段、情節等情，再考
    量被告自述高中肄業之智識程度、案發當時從事建築業之生
    活狀況等一切情狀（見本院金訴卷第141頁），量處如主文
    所示之刑，並就併科罰金部分諭知易服勞役之折算標準。
三、沒收部分：
　　被告已自陳其未因本案獲取任何薪資（見本院金訴卷第139
    頁），卷內亦欠缺充分事證可認被告確有任何報酬或利益，
    是此部分尚不生犯罪所得沒收及追徵之問題。另被告提領之
    款項業經其全數轉交予他人，此據被告陳明在卷（見本院金
    訴卷第140頁），是上開款項已非被告所有或仍由其實際管
    領、處分，即無從依刑法第38條之1第1項前段或依洗錢防制
    法第18條第1項規定沒收，一併說明。
據上論斷，應依刑事訴訟法第299條第1項前段，洗錢防制法第14
條第1項，刑法第11條前段、第28條、第339條第1項、第55條、
第42條第3項，刑法施行法第1條之1第1項，判決如主文。
本案經檢察官乙○○提起公訴，檢察官王珽顥、吳佳美到庭執行職
務。
中　　華　　民　　國　　111 　年　　10  　月　　27　　日
                  刑事第四庭  審判長法  官  黃柏嘉
                                    法  官  涂偉俊
                                    法  官  陳韋如
以上正本證明與原本無異。
如不服本判決應於收受判決後20日內向本院提出上訴書狀，並應
敘述具體理由。其未敘述上訴理由者，應於上訴期間屆滿後20日
內向本院補提理由書(均須按他造當事人之人數附繕本)「切勿逕
送上級法院」。 
      　　　　　　　　　　　　　　　書記官　蔡紫凌
中　　華　　民　　國　　111 　年　　10　　月　　27　　日
附錄本案論罪科刑法條：
中華民國刑法339條
意圖為自己或第三人不法之所有，以詐術使人將本人或第三人之
物交付者，處五年以下有期徒刑、拘役或科或併科五十萬元以下
罰金。
以前項方法得財產上不法之利益或使第三人得之者，亦同。
前二項之未遂犯罰之。

洗錢防制法第2條
本法所稱洗錢，指下列行為：
一、意圖掩飾或隱匿特定犯罪所得來源，或使他人逃避刑事追訴
    ，而移轉或變更特定犯罪所得。
二、掩飾或隱匿特定犯罪所得之本質、來源、去向、所在、所有
    權、處分權或其他權益者。
三、收受、持有或使用他人之特定犯罪所得。
　　
洗錢防制法第14條
有第二條各款所列洗錢行為者，處7年以下有期徒刑，併科新臺
幣5百萬元以下罰金。
前項之未遂犯罰之。
前二項情形，不得科以超過其特定犯罪所定最重本刑之刑。